臺灣板橋地方法院刑事判決　　　　　　　　　　　　　　　九十三年度易字第九號
　　公　訴　人　臺灣板橋地方法院檢察署檢察官
　　被　　　告　己○○
　　選任辯護人　梁裕勝律師
右列被告因公共危險案件，經檢察官聲請簡易判決處刑（九十二年度偵字第九０九七
號），本院認有刑事訴訟法第四百五十一條之一第四項但書之情形，改適用通常程序
審理，判決如左：
    主  文
己○○無罪。
    理  由
一、公訴意旨略以：被告己○○係設台北縣三重市○○街五○八號「肉圓王」之負責
    人，該處係供人使用之建築物，平日即應做好防火措施，並應定期保養檢修電源
    線路，以避免發生火災，竟未加注意，於民國九十二年三月三日十九時十九分許
    ，在上開處所左後側鄰木質隔板之免洗餐具放木櫃附近處所，因電源線路劣化，
    引發火災，並延燒至丁○○所經營之「戊○○○」（台北縣三重市○○街五○六
    號）、子○○所經營之「好吃漢堡」（台北縣三重市○○街五○八號）、辛○○
    所經營之「方元小吃」（台北縣三重市○○街五○八號）、何彩鑾所經營之「小
    胖平價海鮮」（台北縣三重市○○街五○八號）、乙○○所經營之「生鮮熱炒」
    （台北縣三重市○○街五○八號）、丙○○所使用之台北縣三重市○○街二六三
    號及二六五號建築物、檢察官蒞庭時並補充起訴事實認被告店內應有足夠之滅火
    告有涉犯刑法第一百七十三條第二項失火燒燬現供人使用之住宅罪等語。
二、按犯罪事實應依證據認定之，無證據不得推定其犯罪事實；不能證明被告犯罪者
    ，應諭知無罪之判決。刑事訴訟法第一百五十四條、第三百零一條第一項分別定
    有明文。又刑事訴訟上證明之資料，無論其為直接證據或間接證據，均須達於通
    常一般之人均不致於有所懷疑，而得確信其為真實之程度，始得據為有罪之認定
    ，若其關於被告是否犯罪之證明未能達此程度，而有合理性懷疑之存在，致使無
    從形成有罪之確信，根據「罪證有疑、利於被告」之證據法則，即不得遽為不利
    被告之認定（最高法院七十六年度台上字第四九八六號判例意旨參照）。
三、公訴人認被告己○○涉有前開犯行，無非係以被告之自白、被害人丁○○、子○○、辛○○、何彩鑾、乙○○、丙○○之證詞、現場照片及台北縣政府消防局火
    災原因調查報告表等資料，為主要論據。
四、訊據被告己○○堅決否認涉有右揭公共危險犯行，辯稱：台北縣三重市○○街五
    ○八號鐵皮屋地上物是丙○○所有，我係九十一年十一月十五日才承租該店面作
    為販售肉圓攤，鐵皮屋所使用之電源係由丙○○從其三重市○○街二六三號、二
    六五號住宅拉線再私設分電錶提供予承租店面使用，按月向各店面收電費，電線
    、開關、插座均係屋主於裝潢隔間時完成，我承租後並未變動，起訴書所指電線
    線路劣化之電線是隱藏於木質隔板之內，我無從檢查及維修，且所經營之肉圓店
    並無大型電器設備，僅有一台二十吋電視、冰箱、研磨機及電風扇，火災發生時
    僅使用冰箱，亦無超過用電量之情形，況本件火災發生並非我使用電器或電器配
    線而引起，是在隔板那邊，依租賃契約我亦不能隨意變動隔板之設備裝潢，且當
    我知悉起火時，火勢已迅速竄燒，我並已盡力救火，實無過失等語。
五、經查：本案起火原因以電氣因素引燃之可能性較高，並從現場跳脫無熔絲開關是
    肉圓王總開關跳脫的四個開關的其中一個，加上熔掉電線的灰燼也是在肉圓王櫥
    櫃下方附近發現的，而現場熔掉電線又是在灰燼下方，所以不可能是救火射水的
    時候從別地方沖過來，因此判定火災起火戶（處）是台北縣三重市○○街五○八
    號（肉圓王）建築物左後側鄰木質隔板之免洗餐具儲放木櫃附近處所，而該處之
    建築的結構都是鐵架鐵皮搭建的建築物，相連的每間店面都是木板隔間，隔間都
    有Ｃ型鋼骨的寬度大約十公分左右，所以每間店面的木板隔間剛好在鋼骨十公分
    的兩側，隔間木板彼此大約有十公分的寬度的距離，雖然有可能隔間牆的電源線
    或天花板的電源線，燒到其他低引燃點火性的物品就可以燃燒，電源線位置無法
    判定，但是鑑識人員所找到有熔痕的銅質配線都是在肉圓王放免洗餐具餐櫃的下
    方附近，可以確定起火點應該是肉圓王免洗餐具櫥櫃的地方，每間店面全部都是
    木板隔間，且銅線的熔點是在一○六四度Ｃ，如果到達熔點的話沿著它所包附的
    塑膠會燃燒，附近易燃物也會引燃，而木材兩百五十度就會引燃，以現場燃燒後
    木板隔間完全燒失，來判斷火勢是由此向外延燒，起火點附近有多少東西，因為
    都已經燒失了，無法知悉，也沒有找到插座，在鑑定當中也沒有發現肉圓店有滅
    火器的的遺跡等情。固據鑑定人即本件火災現場勘查之台北縣消防局火災鑑識人
    員壬○○證述綦詳，並有火災現場勘查紀錄及原因判斷、談話筆錄、現場平面圖
    及物品配置圖、現場照片等資料存卷可按（詳參本院九十三年六月二日審判筆錄
    、九十二年度偵字第九○九七號卷第十七頁、第十八頁、第四十頁至第四十二頁
    、第七十一頁、第七十二頁）。惟查：
    (1)本件起火原因研判電源配線長期呈通線狀態，經檢視肉圓王電源總開關箱內有
      多個無熔絲開關明顯呈跳說狀態，其銅質室內電源配線有短路熔痕現象，經研
      判電源花線熔痕應屬於通電中之短路痕，以電氣因素引燃之可能性較高等情，
      固據鑑定人壬○○證述如前並有調查報告在卷足稽，但電氣因素實包括電器設
      備與線路二種，本件並非使用電器設備引起火災，而其電源配線有短路熔痕現
      象，顯然是電線走火引發火災，而電線走火除因電源線路劣化外，還有超負載
      的現象、使用劣質電線、絕緣破損等原因亦有可能，是否確因電源線路劣化引
      發火災，並無確切證據證明，公訴人遽以被告未加注意定期保養檢修電源線路
      ，致電源電線劣化引發火災，尚乏依據。況台北縣三重市○○街五○八號房屋
      係被告於九十一年十一月間向丙○○所承租，電源電線開關配備則是在九十一
      年由出租人之母親所裝設，出租給被告之前並無找人來檢修，在出租給被告之
      前出租給賣童裝者有檢修過，不管如何在出租以後也要承租人提報給出租人，
      才會知道要修，肉圓店的電源是從出租人住宅拉線過來供應，每個月出租人會
      去抄錶計算再去收電費，租給肉圓店之時不確定有無提供滅火設備等情。已據
      證人即房屋之出租人丙○○證述在卷。並有租賃契約在卷足稽。是火災發生之
      時被告承租該屋確僅約三個月之時間，且線路電源開關配備均為出租人所提供
      ，有問題告訴出租人由出租人檢修，被告並無定期保養檢修之義務，亦無疑義
      。
    (2)再肉圓王隔壁小胖平價海鮮及方元小吃，均是丙○○前往收租金之情，亦據證
      人丙○○證述明確。「位於肉圓王左邊店面之小胖平價海鮮約作了一年左右，
      線路並無改過，只是有時候電箱壞掉，自己叫電工來修，被告肉圓王的店比我
      們晚，並不知道他們有無改裝過電線，前一個好像是一個賣童裝的，我們的店
      也是跟丙○○租的，我們每間店都有獨立的開關，肉圓店與小胖平價店後面是
      誰的電路經過，並不知道，我對自己的線路怎麼走，我也不知道」等情。復據
      證人即小胖平價海鮮之老闆庚○○○、股東癸○○證述明確。「另位於肉圓王
      右邊店面是方元小吃開店約三年之久，知道總開關在何處，我們有自己獨立的
      電路，並沒有改裝過線路，被告後來住的時候也不知道有無改裝過線路，並不
      知道自己的線路怎麼走，線路很少壞掉，最多就是日光燈壞掉，找水電工來修
      ，總開關亦無壞掉過」之情。亦據證人即方元小吃老闆辛○○證述在卷（均同
      上審判筆錄）。而被告既僅承租攤位用來賣肉圓並無須特殊裝潢及用電，依理
      應無改裝線路之必要，此亦據被告供述在卷，況依該處之建築結構是鐵架鐵皮
      搭建的建築物，相連的每間店面都是木板隔間，隔間僅有Ｃ型鋼骨的寬度大約
      十公分左右，復據證人壬○○證述如前，若有該裝線路或其他裝潢相鄰之店面
      應可知悉，且依雙方房屋租賃契約書之約定條款，房屋有改裝設施之必要時，
      承租人須取得出租人之同意之情，亦有租賃契約書在卷可稽。被告自不能違反
      契約自行改裝電源線路，且既承租用來賣肉圓時間復僅三個月，承租期無線路
      故障、相鄰之店面前亦無線路故障、跳電之情事，被告當不可能知悉所承租之
      店面線路劣化並請出租人檢修線路，洵無疑義。
    (3)復電線跳電以後電源總開關無熔絲開關就會跳掉，開始在起火點的部分會有濃
      煙，但火不大但等到空氣進來有足夠的氧氣才會擴大燃燒，所以先開始是只會
      一點點火苗，濃煙比較多，有一面牆壁燒穿了才會擴大燃燒，無熔絲開關跳脫
      ，要看它跳脫的是哪個開關，如果有總開關，跟分開關，只跳脫一區的話其他
      地區還會有電，跳脫之後會有火還會有濃煙，但火不會很大。且燈一閃一亮的
      原因有好幾個，有可能是燈管的問題，但也有可能是整體建築物電源的負載量
      有超負載的現象，或可能這個地方發生短路，影響到其他，因為發生短路之後
      會影響到無熔絲開關跳脫，跟著影響到整間屋子的電流量之情。並據證人壬○○證述明確，證人癸○○亦證稱：「我在小胖平價海鮮，看電視，忽然間隔壁
      肉圓店有一股濃煙衝過來，濃煙在肉圓店之後段，我就趕快叫老闆娘通知隔壁
      等語。因此縱然火快速燃燒之前，有燈閃爍，可能僅是燈管之問題，亦無從以
      此推認被告未注意盡滅火注意義務。況「當被告知悉有火燃燒時火跟煙很大了
      進去的時候已經燒到前面一半，順勢沿著牆壁燒到天花板，當時站在外面完全
      看不到裡面有火跟煙，也沒有聞道什麼味道」等情，並據證人甲○○證述歷歷
      ，雖證人甲○○證稱被告有拿滅火器滅火等語，與證人庚○○○證稱：「後來
      我就跑到巧合麵包店拿滅火器，好像拿給吳先生（指甲○○），肉圓王的老闆
      拿壹個拖把滅火，他看到無法滅火他就抱著瓦斯桶出去等語」齟齬。且現場並
      無滅火器之遺跡並據證人壬○○證述如前，是被告是否有滅火器或有拿滅火器
      滅火云云，固或有疑，惟當被告知悉發現起火時，火勢已迅速竄燒，此並據證
      人甲○○等人證述如前，則是否一般滅火器即能將火勢撲滅，非無疑義，公訴
      人補充事實遽以未置滅火器認定未盡救火義務引發火災，亦乏依據。
六、綜上所述，本件火災之起火處經鑑定研判起火戶（處）是台北縣三重市○○街五
    ○八號（肉圓王）建築物左後側鄰木質隔板之免洗餐具儲放木櫃附近處所，並排
    除人為（縱火）、危險物品或化工原料引燃之可能性，而以電氣因素引燃可能性
    最大。惟電氣包括電器設備與線路，其中線路電線走火，除因電源線路劣化外，
    還有超負載的現象、使用劣質電線、或絕緣破損等原因亦有可能。本件既無證據
    證明起火原因確係因電源線劣化，且被告亦無注意檢修之義務，另亦無證據證明
    縱使有對足夠滅火設備即能及時撲滅本件火災之發生，尚不能以發生火災係於被
    告營業處所即認被告應負過失之責。此外，復查無其他積極證據足認被告涉有公
    訴人所指之公共危險犯行。本件公訴人所舉證據，欲憑以推論被告前開犯罪，尚
    存有相當程度之合理懷疑，被告被訴犯罪，既不能確切證明，自應諭知無罪之判
    決。
據上論斷，應依刑事訴訟法第三百零一條第一項前段，判決如主文。
本案經檢察官蘇揚旭到庭執行職務。
中　　　華　　　民　　　國　　九十三　　年　　　六　　　月　　 十六 　　日
                                      臺灣板橋地方法院刑事第十三庭
                                          審判長法　官  王復生
                                                法  官  陳明珠
                                                法  官  徐子涵
右正本證明與原本無異。
如不服本判決，應於判決送達後十日內向本院提出上訴狀
                                                書記官  彭麗紅
中　　　華　　　民　　　國　　九十三　　年　　　七　　　月　　  九    　日
